臺灣高等法院高雄分院民事判決　　　　 99年度上易字第338號
上　訴　人　張華林
被 上 訴人　蔡約秩
上列當事人間請求侵權行為損害賠償事件，上訴人對於民國99年
8 月31日臺灣高雄地方法院99年度訴字第472 號第一審判決提起
上訴，本院於100年1月19日言詞辯論終結，判決如下：
    主  文
上訴駁回。
第二審訴訟費用由上訴人負擔。
    事實及理由
一上訴人起訴主張：被上訴人於民國96年11月16日下午6 時許，
  駕駛車牌號碼7571-XD 自用小客車，沿高雄市鹽埕區○○○路
  由東往西方向行駛，行經該路段12號前，因貿然跨越快慢車道
  爭道行駛，且未與上訴人保持併行之適當間隔，亦未因應相鄰
  車輛之行駛狀況採取必要之煞停或閃避措施，撞及上訴人所騎
  乘車牌號碼XQO-688 之普通重型機車（下稱系爭車輛），致上
  訴人人車倒地，受有兩側膝部、右手肘多處擦傷、左手肘及肩
  挫傷、左髖部挫傷、前胸部挫傷及頸椎椎間盤突出併第4 至6
  頸椎頸神經根病變之傷害（下稱系爭事故），被上訴人所涉過
  失傷害犯行，業經法院判處罪刑確定。上訴人為此支出醫療費
  新臺幣（下同）173,078 元、系爭車輛修理費用9,750 元，且
  因傷無法工作1 年，以勞工基本工資17,280元計算，受有工作
  損失207,360 元，又因傷受有精神上痛苦，故請求慰撫金50萬
  元，以上共計890,188 元，爰依侵權行為之法律關係，請求被
  上訴人損害賠償等語。求為判決：(一)被上訴人應給付上訴人89
  0,188 元，及自起訴狀繕本送達翌日，即98年3 月18日起至清
  償日止，按週年利率5%計算之利息。(二)願供擔保准予宣告假執
  行。（原審判命被上訴人應給付醫療費400 元、精神慰撫金3
  萬元，共30,400元，僅上訴人就精神慰撫金敗訴之25萬元部分
  聲明不服，其餘敗訴及被上訴人敗訴部分，業已確定）於本院
  聲明：(一)原判決關於駁回上訴人後開第二項之訴部分，及該部
  分假執行之聲請均廢棄；(二)被上訴人應再給付25萬元。
二被上訴人則以：被上訴人對系爭事故之發生確有過失，但系爭
  車輛只有車殼損壞，上訴人主張修車項目非系爭事故所致，且
  醫療費部分僅支出急診掛號費400 元，否認其餘系爭事故後半
  年至1 年間內科、泌尿科、牙科等醫療單據，又關於頸椎椎間
  盤突出病灶應非系爭事故所致，因擦撞不會肇致上訴人頸椎椎
  間盤突出，況上訴人於系爭事故發生前本即有復健治療。另依
  診斷證明上訴人因系爭事故所受傷勢無後遺症，上訴人仍有工
  作能力，上訴人離職與系爭事故無因果關係，上訴人請求慰撫
  金亦過高等語置辯。於本院聲明如主文所示。
三兩造所不爭執之事項：
(一)被上訴人於96年11月16日下午6 時許，駕駛車牌號碼7571-XD
  自用小客車，沿高雄市鹽埕區○○○路由東往西方向行駛，行
  經該路段12號前，因貿然跨越快慢車道爭道行駛，且未與上訴
  人保持併行之適當間隔，亦未因應相鄰車輛之行駛狀況採取必
  要之煞停或閃避措施，撞及上訴人所騎乘系爭車輛，致上訴人
  人車倒地，受有兩側膝部、右手肘多處擦傷、左手肘、肩、左
  髖部、前胸部挫傷之傷害，被上訴人所涉過失傷害犯行，業經
  原審法院刑事庭於98年8 月25日，以98年度審交簡字第289 號
  判處拘役20日確定。
(二)上訴人大專畢，原為高雄市政府登革熱防治公服人員，目前無
  業，其名下資產有房屋1 筆、土地2 筆、投資2 筆，財產總額
  為1,094,205 元；被上訴人大學畢業，目前每月收入25,000元
  。
(三)上訴人未領取強制汽車責任保險金。
四協商整理兩造爭點如下：上訴人請求非財產上損害賠償再給付
  25萬元，是否過高？
五按不法侵害他人之身體、健康、名譽、自由、信用、隱私、貞
  操，或不法侵害其他人格法益而情節重大者，被害人雖非財產
  上之損害，亦得請求賠償相當之金額，民法第195 條第1 項前
  段定有明文。而非財產損害賠償範圍如何始稱相當，原則上由
  法院酌定，並應考量具體加害情節、損害程度、被害人身分地
  位及加害人經濟情況定之。
六經查：
(一)被上訴人因於96年11月16日駕駛自用小客車，在高雄市鹽埕區
  ○○○路12號前，過失撞及上訴人所騎乘車輛，致上訴人受有
  多處擦傷、挫傷，而涉及過失傷害犯行，業經原審法院刑事庭
  於98年8 月25日，以98年度審交簡字第289 號判處被上訴人拘
  役20日確定一節，為兩造所不爭執（見本院卷第31頁至第32頁
  、第41頁），並有高雄市立聯合醫院97年5 月1 日驗傷診斷書
  、高雄市政府警察局98年11月13日高市警交五字第0980068814
  號函附系爭事故資料、高雄市立聯合醫院98年11月27日高市聯
  醫病字第0980007878號函附上訴人病歷及醫藥費影本、高雄市
  政府交通局車輛行車事故鑑定委員會98年12月11日高市車鑑字
  第0980004827號函附第0000000 號鑑定意見書、高雄市政府99
  年3 月23日高市府交三字第0990016254號函附高雄市車輛行車
  事故覆議鑑定委員會99-02-10鑑定覆議意見書（見原審98年度
  審交簡附民字第54號卷第11頁、原審卷第42頁至第51頁、第72
  頁至第111 頁、第141 頁至第142 頁、第290 頁至第291 頁）
  及原審法院刑事庭98年度審交簡字第289 號偵審全卷可稽，足
  認被上訴人確於前揭時地不法過失侵害上訴人之身體，而情節
  重大。是以揆諸首揭說明，上訴人主張依侵權行為法律關係請
  求被上訴人給付非財產上之損害，即精神慰撫金，自屬於法有
  據。
(二)上訴人大專畢，原為高雄市政府登革熱防治公服人員，目前無
  業，其名下資產有房屋1 筆、土地2 筆、投資2 筆，財產總額
  為1,094,205 元；被上訴人大學畢業，目前每月收入25,000元
  等情，為兩造所不爭執（見本院卷第31頁至第32頁、第41頁）
  ，並有高雄市政府衛生局98年10月5 日離職證明書、勞工保險
  被保險人投保資料表（上訴人自98年1 月21日起由高雄市船舶
  修護職業工會投保）、上訴人96、97年度綜合所得稅各類所得
  資料清單、稅務電子閘門財產所得調件明細表等在卷可憑（見
  原審卷第15頁至第17頁、第23頁至第26頁、第301 頁至第308
  頁、第326 頁至第327 頁），佐以上訴人之高雄市立聯合醫院
  病歷及診斷證明書所載，上訴人因系爭事故至高雄市立聯合醫
  院就醫急診後，即返家，未曾住院（見原審98年度審交簡附民
  字第54號卷第11頁至第12頁、原審卷第73頁至第81頁），本院
  審酌上開兩造身分地位等經濟狀況，及上訴人因被上訴人過失
  撞傷之加害情節、損害程度，認被上訴人請求給付之非財產上
  損害賠償，以3 萬元為適當。是以，被上訴人主張上訴人請求
  再給付25萬元，顯屬過高等語，依首揭說明，應為可採。
(三)至上訴人請求調閱車禍現場監視錄影帶以證明被上訴人有過失
  ，且上訴人當時被撞後有昏迷狀況等情。惟一般道路監視錄影
  帶保留期限不逾6 個月，現距系爭事故已逾3 年，早無保存，
  再者，被上訴人從未否認就系爭事故之發生有過失，而上訴人
  因系爭事故所致之傷害亦據醫師診斷明確及處置完善後，始讓
  上訴人離開醫院，亦有上述之診斷證明書及病歷可佐，是以上
  訴人此部分請求顯與本件非財產上損害賠償無涉，自無庸予以
  調閱，併此敘明。
七綜上所述，上訴人主張本於侵權行為之法律關係，請求被上訴
  人再給付精神慰藉金25萬元，為無理由，應予駁回。原審僅判
  命被上訴人給付精神慰藉金3 萬元，核無不當，並就精神慰藉
  金25萬元部分為上訴人敗訴之判決，並無不合。上訴意旨指摘
  原判決不當，求予廢棄改判，為無理由，應予駁回。
八據上論結，本件上訴為無理由，依民事訴訟法第449 條第1 項
  、第78條，判決如主文。
中    華    民    國   100    年    1     月    31    日
                            民事第四庭
                                審判長法官  蔡文貴
                                法      官  李昭彥
                                法      官  謝靜雯
以上正本證明與原本無異。
本件不得上訴。
中    華    民    國    100   年    1     月    31    日
                                書  記  官  楊茱宜